【裁判字號】    99,交聲,701
【裁判日期】    990526
【裁判案由】    違反道路交通管理處罰條例聲明異議
【裁判全文】
臺灣臺北地方法院交通事件裁定         99年度交聲字第701號
原處分機關  交通部公路總局臺北區監理所板橋監理站
代  表  人  江澍人
異  議  人
即受處分人  甲○○
上列異議人即受處分人因違反道路交通管理處罰條例案件，對於
交通部公路總局臺北區監理所板橋監理站中華民國99年4 月27日
板監裁字第裁41-C00000000號所為之裁決處分（原舉發案號：臺
北縣政府警察局99年1 月3日北縣警交大字第C00000000號），聲
明異議，本院裁定如下：
    主  文
原處分關於罰鍰部分撤銷。
    理  由
一、原處分意旨略以：異議人即受處分人甲○○於民國99年1月3
    日凌晨1時33分許，騎乘車牌號碼LKT-857號重機車行經臺北
    縣新店市○○路57巷11弄口時，經警攔檢測得其呼氣所含酒
    精濃度達每公升0.72毫克，旋由原舉發機關即臺北縣政府警
    察局新店分局值勤員警依道路交通管理處罰條例第35條第1
    項第1 款「酒後駕車，經酒測值達0.72mg/L」掣單舉發，嗣
    再移送原處分機關即交通部公路總局臺北區監理所板橋監理
    站，依上開規定，裁處罰鍰新臺幣（下同）45,000元及吊扣
    駕駛執照12個月，並應參加道路交通安全講習等語（按原處
    分機關裁處異議人吊扣駕駛執照12個月，並應參加道路交通
    安全講習部分，因異議人未聲明異議，該處分已確定）。
二、異議意旨則略以：異議人因最近失業，3 個小孩還在求學中
    ，家境困難，拿不出那麼多錢來付罰金，請求貴院原諒等語
    。
三、按汽車駕駛人，駕駛汽車經測試檢定酒精濃度超過規定標準
    者，處新臺幣15,000元以上60,000元以下罰鍰，並當場移置
    保管該汽車及吊扣其駕駛執照1 年，並應接受道路交通安全
    講習，道路交通管理處罰條例第24條第1項第2款、第35條第
    1項第1款有明文規定。次按行政罰法第26條規定：「一行為
    同時觸犯刑事法律及違反行政法上義務規定者，依刑事法律
    處罰之。但其行為應處以其他種類行政罰或得沒入之物而未
    經法院宣告沒收者，亦得裁處之。前項行為如經不起訴處分
    或為無罪、免訴、不受理、不付審理之裁判確定者，得依違
    反行政法上義務規定裁處之」；同法第1 條規定：「違反行
    政法上義務而受罰鍰、沒入或其他種類行政罰之處罰時，適
    用本法。但其他法律有特別規定者，從其規定。」上開道路
    交通管理處罰條例第35條第1項第1款規定，係對行為人違反
    行政法上義務規定之行政罰，且該條例關於一行為同時觸犯
    刑事法律及違反行政法上義務規定者，並無特別規定，是汽
    車駕駛人一個酒後駕駛汽車行為，經測試檢定酒精濃度超過
    規定標準，而同時涉有刑法第185條之3公共危險罪嫌時，道
    路交通管理處罰機關除有行政罰法第26條第1 項但書得處以
    其他種類行政罰者之情形，得裁處其他種類行政罰外，關於
    罰鍰部分，即應依行政罰法第26條及道路交通管理處罰條例
    第10條規定移送地方法院檢察署處理，除於移送後再有上開
    行政罰法第26條第2 項所定不起訴等事由，得依違反行政法
    上義務規定裁處之情形外，不得逕依道路交通管理處罰條例
    第35條第1項第1款規定，裁處行為人罰鍰之行政罰。
四、經查：
  (一)本件異議人於99年1月3日凌晨1 時33分許，飲用酒類已達不
    能安全駕駛動力交通工具，仍騎乘車牌號碼LKT-857 號重機
    車，行經臺北縣新店市○○路57巷11弄口時，經原舉發機關
    值勤員警攔停，並測得其酒後呼氣所含酒精濃度達每公升0.
    72毫克乙節，為異議人所不爭執，並有臺北縣政府警察局新
    店分局酒精測定紀錄表1 紙在卷可稽，堪以認定。又異議人
    因上開酒後駕車行為而涉犯公共危險案件，業經臺灣臺北地
    方法院檢察署檢察官於99年1 月29日以99年度偵字第2763號
    為緩起訴處分，諭知緩起訴期間為1 年，並應於緩起訴處分
    確定後10個月內向國庫支付35,000元，並須於緩起訴處分確
    定後10個月內接受6 小時交通安全法治教育講習，嗣經臺灣
    高等法院檢察署於99年2 月11日以99年度上職議字第2278號
    處分書駁回檢察官依職權送請之再議而確定。該緩起訴期間
    自99年2月11日起算，至100年2 日10日屆滿，其刑事程序尚
    未終結確定等事實，亦有前開緩起訴處分書、處分書、臺灣
    高等法院被告前案紀錄表各1份附卷足憑，堪認屬實。
  (二)按緩起訴期間內，有下列情形之一者，檢察官得依職權或依
    告訴人之聲請撤銷原處分，繼續偵查或起訴：1.於期間內故
    意更犯有期徒刑以上刑之罪，經檢察官提起公訴者。2.緩起
    訴前，因故意犯他罪，而在緩起訴期間內受有期徒刑以上刑
    之宣告者。3.違背第253條之2第1 項各款之應遵守或履行事
    項者，刑事訴訟法第253條之3第1 項定有明文。是經檢察官
    為「緩起訴」處分者，於「緩起訴」之猶豫期間內，其最後
    是否會被檢察官提起公訴，應猶懸而未定，亦即「緩起訴」
    處分於猶豫期間內尚未具有實質之確定力，檢察官於緩起訴
    期間內，可對被告為繼續觀察，如被告顯無反省警惕之情或
    根本欠缺反省警惕之能力，檢察官仍得依職權或依告訴人之
    聲請，將被告「緩起訴」處分撤銷。再者，行政罰法第26條
    明訂一事不二罰之原則，且依該條規定，於應受行政罰之行
    為如經不起訴處分或為無罪、免訴、不受理、不付審理之裁
    判確定者，始得依違反行政法上義務規定裁處之，是該條規
    定並未包括「緩起訴」處分在內，雖「緩起訴」處分之最終
    使被告免於刑事訴追之效果與「不起訴」處分之效果相同，
    惟緩起訴處分另需於一定期間內遵守或履行刑事訴訟法第25
    3條之2各款所規定之事項（如向被害人道歉、立悔過書、向
    公庫或指定之公益團體、地方自治團體支付一定之金額等）
    ，故緩起訴處分是否即等同不起訴處分，即非無疑；又本於
    對被告不利益之規定不得任意擴張解釋之原則，行政罰法第
    26條第2 項所謂「不起訴處分確定」之規定是否包括「緩起
    訴處分」，實有疑議。另依行政罰法第26條第2 項之立法意
    旨，亦必須待緩起訴處分實質確定時，被告才最終地確定免
    於受刑事訴追，原處分機關始得為行政裁罰，亦即在緩起訴
    期間內即猶豫期間期滿前，該緩起訴處分仍有被撤銷之可能
    ，此時原處分機關若依法為行政裁決，將使受處分人有同時
    遭受行政處罰及刑事訴追之危險，顯與行政罰法第26條規定
    之立法意旨相違背。
  (三)異議人上開酒後駕車經測試檢定超過規定標準之行為，係一
    行為同時觸犯刑事法律及違反行政法上義務規定；異議人觸
    犯刑法第185條之3之刑事罪嫌，雖經緩起訴處分確定，仍則
    現仍在緩起訴期間內，原處分機關除依行政罰法第26條第1
    項但書得處以其他種類行政罰外，應不得逕予裁處罰鍰之處
    罰。是原處分記關對異議人所為罰鍰之處罰，即有未洽，自
    應由本院將原處分罰鍰撤銷。原處分機關應俟緩起訴期間屆
    滿未經撤銷確定，或異議人經撤銷緩起訴受刑事訴追處罰後
    ，另為適法之處分，併此說明。
據上論斷，應依道路交通案件處理辦法第20條前段，裁定如主文
。
中    華    民    國    99    年    5     月    26    日
                    交通法庭    法  官  陳君鳳
以上正本證明與原本無異。
如不服本裁定，應於送達後5日內向本院提出抗告狀。
                                書記官  楊湘雯
中    華    民    國    99    年    5     月    26    日

司法院資訊處製作；財團法人民間司法改革基金會備份。
